臺灣新北地方法院刑事判決
111年度金訴字第1105號
111年度金訴字第1254號
公  訴  人  臺灣新北地方檢察署檢察官
被      告  劉兆洋


上列被告因違反洗錢防制法等案件，經檢察官提起公訴（111年
度偵緝字第2735號、111年度偵字第15843號、第22142號、第225
58號）及追加起訴（111年度偵字第20675號），因被告於準備程
序就被訴事實為有罪之陳述，經本院告知簡式審判程序意旨，並
聽取公訴人及被告之意見後，本院合議庭裁定由受命法官獨任依
簡式審判程序審理，判決如下：
  　主　文
劉兆洋犯附表所示之罪，各處如附表所示之刑。應執行有期徒刑
貳年肆月。未扣案之犯罪所得新臺幣貳萬元沒收，於全部或一部
不能沒收或不宜執行沒收時，追徵其價額。
    事　實
一、劉兆洋自民國110年8月間某日，加入姓名不詳、綽號「阿佑
    」及「小緯」之成年人所屬之詐欺集團，以每本金融帳戶可
    獲取新臺幣（下同）1萬元為報酬，擔任收集金融帳戶之「
    收簿手」工作。嗣劉兆洋、「阿佑」、「小緯」及其他不詳
    詐欺集團成員間，共同意圖為自己不法之所有，基於三人以
    上詐欺及隱匿犯罪所得去向之洗錢犯意聯絡，先由劉兆洋於
    110年8月24日前某時許，在新北市蘆洲區某不詳地點，以4
    萬元之代價向王昱超（王昱超所涉此部分違反洗錢防制法等
    罪部分，經本院以111年度金簡字第606號判決有期徒刑3月
    ，併科罰金2萬元）收購其所申辦之中國信託商業銀行帳號0
    00000000000號帳戶（下稱本案中信銀行帳戶）之存摺、提
    款卡及密碼等帳戶資料。劉兆洋另指示王昱超於110年8月間
    某日，在李景旻位於新北市中和區住處樓下（王昱超、李景
    旻所涉此部分違反洗錢防制法等罪部分，分別由本院以111
    年度金訴字第861號判決有期徒刑6月、併科罰金新臺幣【下
    同】6萬元，以及有期徒刑8月、併科罰金8萬元），以3萬元
    之代價，向李景旻收購其所申辦之台北富邦商業銀行帳號00
    000000000000號帳戶（下稱富邦銀行帳戶）之存摺、提款卡
    、密碼、網路銀行帳號及密碼等帳戶資料，並提供給劉兆洋
    。劉兆洋取得上開帳戶資料後，即將上開帳戶資料交予「阿
    佑」、「小緯」，並因而獲取報酬2萬元。嗣該詐騙集團不
    詳成員取得上開二帳戶資料後，即意圖為自己不法之所有，
    基於詐欺取財及洗錢之犯意聯絡，於如附表所示時間，以如
    附表所示方式詐欺如附表所示之人，使其等陷於錯誤，依指
    示於如附表所示時間，匯款如附表所示金額至如附表所示帳
    戶，旋遭詐騙集團不詳成員轉出一空，而以此方式製造金流
    斷點，以掩飾及隱匿詐欺所得財物之本質、去向。嗣因顏欣
    怡等人察覺受騙而報警處理，始查悉上情。
二、案經邵為晟、洪志豪、蘇冠樺、顏欣怡、劉真蓮、張奕凡、
    蘇亦炫、林禾蓁、黃紫婕訴由新北市政府警察局中和分局報
    告臺灣新北地方檢察署檢察官起訴及追加起訴。
　　理　由
一、認定事實所憑之證據及理由：
　㈠上開犯罪事實，業據被告劉兆洋於本院審理中坦承不諱（見
    本院卷金訴1105號卷第150-151、166頁），核與另案被告李
    景旻、王昱超於警詢及偵訊中之證述、證人即告訴人邵為晟
    、洪志豪、蘇冠樺、顏欣怡、劉真蓮、張奕凡、蘇亦炫、林
    禾蓁、黃紫婕、戴慈謙於警詢中之證述、證人即被害人楊育
    澤、李姿蓉於警詢中之證述情節大致相符（見偵4837卷第7-
    9、13-14頁反面、第17-20、21-22、23-24頁反面、第25-26
    、27-28、154-155、171-173頁，偵15843卷第23-28、29-30
    頁，偵22142卷第33-34頁，偵22558卷第21-23頁，偵11186
    卷第7-10、11-15、17-19頁，偵7355卷第43-44、74-75、94
    -96頁，偵12148卷第9-13頁），復有告訴人顏欣怡提出之對
    話紀錄擷圖、轉帳交易明細、告訴人劉真蓮提出之對話紀錄
    擷圖、自動櫃員機交易明細、告訴人張奕凡提出之轉帳交易
    明細、對話紀錄擷圖、告訴人蘇亦炫提出之轉帳交易明細、
    對話紀錄擷圖、LINE對話紀錄擷圖、被害人李姿蓉提出之奧
    丁網頁截圖、轉帳交易明細、對話紀錄擷圖、告訴人林禾蓁
    提出之轉帳交易明細、對話紀錄擷圖、貸款委任契約書、告
    訴人黃紫婕提出之對話紀錄擷圖、轉帳交易明細、統一超商
    收據、告訴人戴慈謙提出之LINE對話紀錄擷圖、轉帳交易明
    細、詐騙網站網頁擷圖、告訴人邵為晟提出之轉帳交易明細
    擷圖、對話紀錄擷圖、被害人楊育澤提出之LINE對話紀錄照
    片、轉帳交易明細照片、告訴人洪志豪提出之匯款回條、自
    動櫃員機交易明細、帳號00000000000000存摺封面及內頁明
    細、LINE對話紀錄擷圖、告訴人蘇冠樺提出之臉書、LINE對
    話紀錄照片、轉帳交易明細照片、台北富邦商業銀行股份有
    限公司景美分行110年9月22日北富銀景美字第1101000065號
    函暨李景旻客戶基本資料、帳號00000000000000號帳戶對帳
    單、另案被告王昱超提出之IG對話紀錄擷圖各1份、中國信
    託商業銀行股份有限公司110年9月23日中信銀字第00000000
    0000000號、110年12月1日中信銀字第000000000000000號、
    110年11月18日中信銀字第000000000000000號（函）暨王昱
    超存款基本資料、帳號000000000000號帳戶存款交易明細、
    自動化交易LOG資料、登入時間及IP位置共3份在卷可參（見
    偵4837卷第52-55、65-69、70-73、75-82、83-98、99-110
    、111-114頁，偵15843卷第55-75頁，偵22142卷第55-57頁
    ，偵22558卷第63-73頁，偵7355卷第9-42、47-54、77-79頁
    ，偵11186卷第39-105頁，偵12148卷第15-36頁），足認被
    告前開任意性自白核與事實相符，堪以採信。
　㈡綜上所述，本案事證明確，被告上開犯行均堪以認定，應予
    依法論科。
二、論罪科刑：
　㈠本件被告向另案被告王昱超、李景旻收取上開二帳戶資料後
    ，轉交「阿佑」、「小緯」並因而收取報酬乙節，業經被告
    於本院準備程序中供述明確（見本院金訴1105號卷第150-15
    1頁），則被告於主觀上已知悉所參與之詐欺集團至少另有
    「阿佑」、「小緯」及其他不詳詐欺集團成員，是被告所為
    應成立刑法第339條之4第1項第2款之三人以上共同詐欺取財
    罪。
　㈡按洗錢防制法業於105年12月28日修正公布，並於106年6月28
    日生效施行。依修正後即現行洗錢防制法第2條第2款、第3
    條第2款規定，掩飾或隱匿刑法第339條犯罪所得之本質、來
    源、去向、所在、所有權、處分權或其他權益者，即構成洗
    錢行為。是依修正後洗錢防制法，掩飾刑法第339條詐欺取
    財犯罪所得去向、所在之行為，亦可構成洗錢罪。參諸洗錢
    防制法第2條修正之立法理由，可知本次修正洗錢行為之定
    義，係因修正前條文對洗錢行為之定義範圍過窄，對於洗錢
    行為之防制與處罰難以有效達成，為擴大洗錢行為之定義，
    以含括洗錢之各階段行為。又洗錢之前置犯罪完成，取得財
    產後所為隱匿或掩飾該財產的真實性質、來源、所在地、處
    置、轉移、相關的權利或所有權之行為，固為典型洗錢行為
    無疑，然於犯罪人為前置犯罪時，即提供帳戶供犯罪人作為
    取得犯罪所得之人頭帳戶，或於其後交付犯罪所得款項製造
    金流斷點，致無法查得犯罪所得流向等，均會產生掩飾或隱
    匿該犯罪不法所得真正去向之洗錢效果。亦即，從犯罪者之
    角度觀察，犯罪行為人為避免犯行遭查獲，會盡全力滅證，
    但對於犯罪之成果即犯罪所得，反而會盡全力維護，顯見洗
    錢犯罪本質上本無從確知犯罪行為之存在，僅為合理限制洗
    錢犯罪之處罰，乃以不法金流與特定犯罪有連結為必要。是
    以，依犯罪行為人取得該不法金流之方式，已明顯與洗錢防
    制規定相悖，有意規避洗錢防制規定，為落實洗錢防制，避
    免不法金流流動，自不以提供帳戶為限，亦包括取得款項後
    ，將款項交予犯罪組織之其他成員，致無法或難以追查犯罪
    所得去向之洗錢結果。本次修法既於立法理由中明示掩飾不
    法所得去向之行為亦構成洗錢，則以匯款或交付現金等方式
    ，致產生掩飾或隱匿不法犯罪所得真正去向之行為，亦屬洗
    錢防制法第14條第1項所規範之洗錢類型（最高法院108 年
    台上字第1744號判決意旨參照）。查本案詐欺集團成員詐欺
    如附表所示之被害人後，旋將詐欺款項轉出一空，即在製造
    金流之斷點，致無從或難以追查前揭犯罪所得，而掩飾或隱
    匿該犯罪所得之去向，依上揭說明，被告上開犯行應成立洗
    錢防制法第14條第1項之一般洗錢罪。
　㈢核被告就附表所為，均係犯刑法第339條之4第1項第2款之三
    人以上共同詐欺取財罪及違反洗錢防制法第2條第2款規定，
    而犯同法第14條第1項之一般洗錢罪。被告就上開犯行間，
    與「阿佑」、「小緯」及其他詐欺集團成員間，有犯意聯絡
    及行為分擔，應論以共同正犯。被告上開犯行，均係以一行
    為同時犯上開三人以上共同詐欺取財罪及一般洗錢罪二罪，
    為想像競合犯，均應依刑法第55條規定，從一重之三人以上
    共同詐欺取財罪論處。另被告所涉上開加重詐欺取財之犯行
    ，分別侵害附表所示各被害人之獨立財產監督權，且犯罪之
    時間、空間亦有相當差距，且犯罪行為各自獨立，犯意各別
    ，行為互殊，應予分論併罰。
　㈣另按洗錢防制法第16條第2項規定：「犯前2條之罪，在偵查
    或審判中自白者，減輕其刑。」；又按想像競合犯之處斷刑
    ，本質上係「刑之合併」。其所謂從一重處斷，乃將想像競
    合犯組成之評價上數罪，合併為科刑一罪，其所對應之刑罰
    ，亦合併其評價上數罪之數法定刑，而為一個處斷刑。易言
    之，想像競合犯侵害數法益者皆成立犯罪，論罪時必須輕、
    重罪併舉論述，同時宣告所犯各罪名，包括各罪有無加重、
    減免其刑之情形，亦應說明論列，量刑時併衡酌輕罪部分量
    刑事由，評價始為充足，然後依刑法第55條前段規定「從一
    重處斷」，非謂對於其餘各罪可置而不論。因此，法院決定
    處斷刑時，雖以其中最重罪名之法定刑，做為裁量之準據，
    惟於裁量其輕重時，仍應將輕罪合併評價在內（最高法院10
    8年度台上字第4405、4408號判決意旨）。查被告於本院審
    理中自白上開一般洗錢犯行，依上開規定原應減輕其刑，惟
    被告所犯一般洗錢罪係屬想像競合犯其中之輕罪，被告就本
    案犯行係從一重之三人以上共同詐欺取財罪，就被告此部分
    想像競合輕罪得減刑部分，依上開說明，由本院於後述依刑
    法第57條量刑時一併衡酌該部分減輕其刑事由。
　㈤被告前因①違反毒品危害防制條例案件，經本院以103年度訴
    字第1238號判決定應執行有期徒刑2年2月確定；又因②違反
    藥事法案件，經本院以103年度簡字第5025號判決有期徒刑4
    月確定；上開①、②各罪刑復經本院以106年度聲字第2005號
    裁定應執行有期徒刑2年5月確定（甲刑）；另因③妨害自由
    案件，經臺灣臺北地方法院（以下稱臺北地院）以104年度
    訴字第365號判決判處有期徒刑4月確定（乙刑），甲刑於10
    4年10月2日入監執行，乙刑接續執行，於106年9月25日縮短
    刑期假釋出監付保護管束，於107年4月24日保護管束期滿，
    假釋未經撤銷，未執行之刑視為已執行完畢等情，有各該判
    決書、臺灣高等法院被告前案紀錄表、臺灣新北地方檢察署
    106年執更戊字第3002號、105年執助戊字第582號執行指揮
    書電子檔紀錄各1份在卷可佐（見金訴1105卷第19-35頁，偵
    緝2735卷第75-94、95-98頁），其於受有期徒刑執行完畢後
    ，5年內故意再犯本件有期徒刑以上之各罪，均為累犯，惟
    衡諸被告所犯本案與前揭構成累犯之案件，罪質相異，侵害
    之法益亦不相同，難認其有何特別惡性或對刑罰反應力薄弱
    之情況，依司法院大法官會議釋字第775號解釋意旨，爰不
    予加重其刑。
　㈥爰以行為人之責任為基礎，審酌被告正值青年，不思以正當
    途徑賺取所需，竟貪圖報酬，自甘為他人所利用，加入詐欺
    集團擔任「收簿手」之角色，無視政府一再宣示掃蕩詐欺集
    團決心，侵害被害人之財產法益，嚴重破壞社會秩序，同時
    增加檢警查緝及被害人求償之困難，所為實有不該；兼衡被
    告在本案犯罪中所扮演之角色及參與犯罪之程度、詐取款項
    金額、因其洗錢之行為而造成金流斷點，致使對犯罪不法所
    得之追查更形困難；並考量被告前有違反毒品危害防制條例
    、妨害自由、傷害、毀損之前科紀錄，此有前開臺灣高等法
    院被告前案紀錄表在卷可查；另斟酌被告始終坦承犯行之犯
    後態度，已與告訴人劉真蓮達成初步調解條件之共識，此有
    本院刑事調解事件報告書1紙在卷可佐（見本院金訴1105號
    卷第171-172頁），及其於該詐欺集團內之分工，較諸實際
    策畫佈局、分配任務、施用詐術之核心份子而言，僅居於聽
    從指示、代替涉險之次要性角色，兼衡被告之犯罪動機、目
    的、手段、所生損害，及被告自述高中肄業之智識程度、目
    前在便當店工作、家庭經濟狀況勉持一切情狀（見本院金訴
    1105號卷第166-167頁），分別量處如附表「罪名及宣告刑
    」欄所示之刑。本院另考量被告各項犯行均為參與同一詐欺
    集團期間所為，犯罪類型之同質性甚高，且其行為態樣、手
    段均屬近似，責任非難重複性程度較高，於定刑上有較大之
    減讓空間等情狀，定其應執行之刑如主文所示。
三、沒收：
　　按犯罪所得，屬於犯罪行為人者，沒收之，但有特別規定者
    ，依其規定；再按前2項之沒收，於全部或一部不能沒收或
    不宜執行沒收時，追徵其價額，刑法第38條之1第1項、第3
    項分別定有明文。又按共同正犯犯罪所得之沒收、追徵，應
    就各人所分得之數為之。所謂各人「所分得」之數，係指各
    人「對犯罪所得有事實上之處分權限」而言。因此，若共同
    正犯各成員內部間，對於犯罪所得分配明確時，應依各人實
    際所得宣告沒收（最高法院107年度台上字第2989號判決意
    旨參照）。經查：被告與詐欺集團約定交付金融帳戶之報酬
    為每本1萬元，其本案提供上開二帳戶資料予「阿佑」、「
    小緯」共獲取報酬2萬元等情，業據被告於本院準備程序中
    供述明確（見本院金訴1105號卷第150-151頁），可知其所
    犯本案犯行之犯罪所得為2萬元，上開犯罪所得雖未扣案，
    仍應依刑法第38條之1第1項、第3項之規定宣告沒收，於全
    部或一部不能沒收或不宜執行沒收時，追徵其價額。
據上論斷，應依刑事訴訟法第273條之1第1項、第299條第1項前
段（依刑事判決精簡原則，僅記載程序法條），判決如主文。
本案經檢察官陳建勳提起公訴及追加起訴，檢察官林蔚宣到庭執
行職務。
中　　華　　民　　國　　111 　年　　11　　月　　4 　　日
                  刑事第十八庭  法　官　劉明潔

以上正本證明與原本無異。
如不服本判決應於收受判決後20日內向本院提出上訴書狀，並應
敘述具體理由；其未敘述上訴理由者，應於上訴期間屆滿後20日
內向本院補提理由書（均須按他造當事人之人數附繕本）「切勿
逕送上級法院」。
                                書記官　連思斐
中　　華　　民　　國　　111 　年　　11　　月　　4 　　日
附錄本案論罪科刑法條全文：
中華民國刑法第339條之4
犯第339條詐欺罪而有下列情形之一者，處1年以上7年以下有期
徒刑，得併科1百萬元以下罰金：
一、冒用政府機關或公務員名義犯之。
二、三人以上共同犯之。
三、以廣播電視、電子通訊、網際網路或其他媒體等傳播工具，
    對公眾散布而犯之。
前項之未遂犯罰之。
洗錢防制法第14條
有第二條各款所列洗錢行為者，處7年以下有期徒刑，併科新臺
幣5百萬元以下罰金。
前項之未遂犯罰之。
前二項情形，不得科以超過其特定犯罪所定最重本刑之刑。
附表：
編號 告訴人／被害人 詐欺時間（民國）、方式 匯款時間、金額（新臺幣） 匯入帳戶 罪名及宣告刑 1 邵為晟 本案詐騙集團不詳成員於110年6月間起，以通訊軟體LINE暱稱「晞晞」與邵為晟聯繫，向邵為晟佯稱：可以透過投資獲利云云，致邵為晟陷於錯誤，而依指示於右列時間匯款。 ①110年8月24日14時22分許，匯款10萬元。 ②同年月24日14時23分許（起訴書誤載為「24分許」，應予更正），匯款2萬6,100元。 ③同年月26日17時26分許（起訴書誤載為「25分許」，應予更正），匯款10萬元。 ④同年月26日17時26分許（起訴書誤載為「27分許」，應予更正），匯款5,000元。 上開中信銀行帳戶 劉兆洋犯三人以上共同詐欺取財罪，累犯，處有期徒刑壹年壹月。 2 楊育澤 本案詐騙集團不詳成員於110年8月間起，向楊育澤佯稱：可以透過投資比特幣獲利云云，致楊育澤陷於錯誤，而依指示於右列時間匯款。。 110年8月31日20時35分許，匯款2萬5,000元。 上開中信銀行帳戶 劉兆洋犯三人以上共同詐欺取財罪，累犯，處有期徒刑壹年壹月。 3 洪志豪 本案詐騙集團不詳成員於110年7月間起，以通訊軟體LINE暱稱「Qian Qian」與洪志豪聯繫，向洪志豪佯稱：可以透過投資獲利云云，致洪志豪陷於錯誤，而依指示於右列時間匯款。 110年8月27日14時33分許，匯款22萬元。 上開中信銀行帳戶 劉兆洋犯三人以上共同詐欺取財罪，累犯，處有期徒刑壹年壹月。 4 蘇冠樺 本案詐騙集團不詳成員於110年8月間起，以通訊軟體LINE暱稱「Ku」與蘇冠樺聯繫，向蘇冠樺佯稱：可以透過投資獲利云云，致蘇冠樺陷於錯誤，而依指示於右列時間匯款。 ①110年8月27日14時57分許，匯款2萬5,000元。 ②同年月28日15時28分許，匯款1萬元。 ③同年月28日15時29分許，匯款1萬元。 ④同年月28日15時30分許，匯款1萬元。 上開中信銀行帳戶 劉兆洋犯三人以上共同詐欺取財罪，累犯，處有期徒刑壹年壹月。 5 顏欣怡 本案詐騙集團不詳成員於110年8月間某日，先以通訊軟體LINE暱稱「芊芊」與顏欣怡結識，再向其佯稱：網路投資可以獲利云云，致顏欣怡陷於錯誤，而依指示於右列時間匯款。 ①110年8月31日12時31分許，匯款2萬元。 ②同日18時33分許，匯款1萬元。 上開富邦銀行帳戶 劉兆洋犯三人以上共同詐欺取財罪，累犯，處有期徒刑壹年壹月。 6 劉真蓮 本案詐騙集團不詳成員於110年8月28日0時許，先以通訊軟體LINE暱稱「宜靜」與劉真蓮結識，再向其佯稱：網路投資可以獲利云云，致劉真蓮陷於錯誤，而依指示於右列時間匯款。 110年9月1日13時48分許（起訴書誤載為「49分許」，應予更正），匯款3萬元。 上開富邦銀行帳戶 劉兆洋犯三人以上共同詐欺取財罪，累犯，處有期徒刑壹年壹月。 7 張奕凡 本案詐騙集團不詳成員於110年9月1日12時52分許，先以通訊軟體LINE暱稱「珍姐」與張奕凡結識，再向張奕凡訛稱：網路投資可以獲利云云，致張奕凡陷於錯誤，而依指示於右列時間匯款。 110年9月1日13時52分許，匯款1,000元。 上開富邦銀行帳戶 劉兆洋犯三人以上共同詐欺取財罪，累犯，處有期徒刑壹年。 8 蘇亦炫 本案詐騙集團不詳成員於110年8月17日某時許，先以通訊軟體LINE暱稱「馮冠瑜-老馮（雇主）」與蘇亦炫結識，再向蘇亦炫訛稱：可以透過其他人代為投資獲利云云，致蘇亦炫陷於錯誤，而依指示於右列時間匯款。 110年9月1日14時46分許，匯款7萬元。 上開富邦銀行帳戶 劉兆洋犯三人以上共同詐欺取財罪，累犯，處有期徒刑壹年壹月。 9 李姿蓉 本案詐騙集團不詳成員於110年8月27日某時許，先以通訊軟體LINE暱稱「簽到達人」與李姿蓉結識，再向李姿蓉訛稱：可透過奧丁網站投資平台投資獲利云云，致李姿蓉陷於錯誤，而依指示於右列時間匯款。 ①110年9月1日14時49分許，匯款5萬元。 ②同日14時51分許，匯款5萬元。 上開富邦銀行帳戶 劉兆洋犯三人以上共同詐欺取財罪，累犯，處有期徒刑壹年壹月。 10 林禾蓁 本案詐騙集團不詳成員於110年8月26日18時20分許，以通訊軟體LINE與林禾蓁聯繫，向林禾蓁佯稱：可以透過投資獲利云云，致林禾蓁陷於錯誤，而依指示於右列時間匯款。 110年9月1日19時14分許，匯款3萬元。 上開富邦銀行帳戶 劉兆洋犯三人以上共同詐欺取財罪，累犯，處有期徒刑壹年壹月。 11 黃紫婕 本案詐騙集團不詳成員於110年7月間某日，以通訊軟體LINE暱稱「威爾森」與黃紫婕聯繫，向黃紫婕佯稱：可以透過投資獲利云云，致黃紫婕陷於錯誤，而依指示於右列時間匯款。 110年8月31日20時18分許，匯款4萬元。 上開富邦銀行帳戶 劉兆洋犯三人以上共同詐欺取財罪，累犯，處有期徒刑壹年壹月。 12 戴慈謙 本案詐騙集團不詳成員於110年8月29日某時許，以通訊軟體LINE暱稱「珍姐」與戴慈謙聯繫，向戴慈謙佯稱：可以透過投資獲利云云，致戴慈謙陷於錯誤，而依指示於右列時間匯款。 ①110年9月1日17時29分許，匯款3萬元。 ②同日17時30分許，匯款3萬元。 上開富邦銀行帳戶 劉兆洋犯三人以上共同詐欺取財罪，累犯，處有期徒刑壹年壹月。